【裁判字號】    94,易,2307
【裁判日期】    950117
【裁判案由】    傷害等
【裁判全文】
臺灣臺中地方法院刑事判決              94年度易字第2307號
公  訴  人  臺灣臺中地方法院檢察署檢察官
被      告  乙○○
上列被告因傷害等案件，經檢察官提起公訴（94年度偵字第1381
4號），本院判決如下：
    主    文
乙○○傷害人之身體，處有期徒刑月，如易科罰金，以佰元
折算壹日；又以脅迫使人行無義務之事，處有期徒刑貳月，如易
科罰金，以佰元折算壹日。應執行有期徒刑肆月，如易科罰金
，以佰元折算壹日。
    犯罪事實
一、乙○○與甲○○原係夫妻，兩人於民國93年9月27日離婚，
    惟仍同住於一處，94年7月11日晚間9時50分許，乙○○返回
    臺中縣霧峰鄉○○路102巷9號其2人住處，以甲○○當日白
    天行蹤交待不明，電話未接為由，懷疑甲○○發生外遇，兩
    人當場發生爭執，未料乙○○竟基於傷害人身體之犯意，先
    徒手接續掌摑甲○○臉部、頭部3下，再拉起甲○○之手將
    其推去碰撞客廳之書櫥，並推撞桌子、椅子擠壓甲○○身體
    ，致甲○○受有頸面部挫傷、四肢部抓痕及挫傷等傷害。乙○○與甲○○之女兒丙○○見狀，恐乙○○再毆打甲○○，
    即以雙手抱住乙○○之左手臂，斯時乙○○復另基於恐嚇之
    概括犯意，先向丙○○恫稱：「不放手連你一起砸死」等語
    ，以此加害生命之事恐嚇丙○○，使其心生畏懼，致生危害
    於生命安全。丙○○心中雖然害怕，但因擔心甲○○之安危
    ，起初不願放手，見乙○○蹲下作勢拿椅子，始立即放手。
    乙○○復基於強制之犯意及承續前開恐嚇之犯意，向甲○○
    恫稱：「妳假如不下跪的話，就要拿菜刀砍妳」等語，以此
    加害生命、身體之事恐嚇甲○○，使其心生畏懼，致生危害
    於生命、身體安全，並以此脅迫方式使甲○○下跪，甲○○
    迫於無奈，只得下跪於前開客廳書櫥及桌子所形成之夾角內
    ，而行無義務之事。
二、案經甲○○訴由臺中縣警察局霧峰分局報請臺灣臺中地方法
    院檢察署檢察官偵查起訴。
    理    由
一、訊據被告乙○○固坦承：有於上揭時、地以手掌摑證人甲○○之臉頰和頭部，致證人甲○○受有頸面部挫傷、四肢部分
    抓痕及挫傷等傷害，復命證人甲○○下跪等事實，惟矢口否
    認有於掌摑證人甲○○後，再將證人甲○○推去撞書櫥，並
    推撞桌子擠壓證人甲○○之身體，復另以前開加害生命之事
    恐嚇證人丙○○及以前開加害生命、身體之事恐嚇證人甲○○之情事，辯稱：甲○○說94年7月11日要回娘家，結果被
    伊發現說謊，伊懷疑甲○○又去找別的男人，一時氣憤才會
    用手打甲○○之臉頰1、2下，及拍打桌子1下，但未推甲○○去撞書櫥，或推桌子擠壓甲○○，因為兩人拉扯的關係，
    有可能因此致甲○○去撞到書櫥及桌子；伊很疼愛小孩，不
    可能以前開言語恐嚇女兒雯雱，當時並無對丙○○有過份的
    舉動，亦無以如果不下跪就用菜刀砍甲○○之言語恐嚇她，
    伊當時很生氣，有吼罵甲○○，但絕對沒有說要拿菜刀砍甲○○及要給甲○○死之類的話，伊當天只有叫甲○○跪下，
    因為甲○○愧對伊的祖先，甲○○亦沒有下跪云云。
二、惟查：
（一）前揭傷害事實業經證人甲○○於警詢時、偵查中及本院審
      理時指、證述甚詳（見警卷第3至5頁，偵查卷第9頁，本
      院卷第30至32頁），核與證人即被告及證人甲○○之女兒
      丙○○於本院審理時結證稱：94年7月11日晚間，伊與伊
      母親在被告住處客廳內，被告突然自外面走進屋內，質問
      伊母親行蹤不明是否跑去約會，隨即徒手掌摑伊母親臉部
      、頭部3下，伊母親跌坐在地上後，被告蹲下用右手把伊
      母親左手臂拉起，並將伊母親推到書櫥邊，推桌子擠壓伊
      母親等語（見本院卷第36頁）相符。證人丙○○就被告如
      何於以手掌摑證人甲○○臉部、頭部後，復以手將證人甲○○之手拉起推去碰撞書櫥，並推撞桌子擠壓證人甲○○
      身體，致證人甲○○受有前開傷害之情，證述甚詳。而證
      人甲○○嗣後確受有頸面部挫傷、四肢部抓痕及挫傷等傷
      害，有霧峰澄清醫院驗傷診斷書1紙在卷可稽（見警卷第
      11頁），被告亦自承：甲○○四肢部份抓痕及挫傷等傷害
      是伊造成的等語（見本院卷第11頁），觀諸證人甲○○所
      受之傷害及於四肢，如被告只掌摑其臉部、頭部，衡情應
      不致此，被告空言未為前開傷害行為，顯係卸責之詞，自
      難採信。
（二）又被告雖否認先後有以上揭言語恐嚇證人丙○○、甲○○
      ，並以前開情詞置辯。惟證人甲○○就此部分於本院審理
      時結證稱：被告說伊不跪下的話，就要馬上拿菜刀砍死伊
      ，被告還沒有說要拿菜刀砍死伊之前，伊已經倒下來，被
      告又把伊拉起來，拉伊去撞書櫥，被告又推書桌跟椅子要
      壓伊，伊女兒（即證人丙○○）看到後，要拉被告，被告
      也制止伊女兒，嗣後伊怕女兒受傷，就跪下，被告對伊女
      兒說什麼話伊記不清楚，伊當時昏昏沈沈等語（見本院卷
      第30至32頁），核與證人丙○○於本院審理時結證稱：被
      告當時很生氣，將伊母親推到到書櫥那邊後，用腳踢、手
      推辦公桌，辦公桌和書櫥就形成一個夾角，伊母親就坐在
      夾角那邊，後來伊怕被告再去打伊母視，就用雙手去抱著
      被告的左手臂，被告轉過來要伊放手，說不然連伊也要一
      起死，伊雖然害怕，但是伊還繼續抱著被告，怕被告會把
      伊母親打死，後來被告蹲下去拿椅子，伊才害怕跑掉，被
      告就走過去對著伊母親說，妳承不承認有外遇，叫伊母親
      到外面去跪，如果不跪，就進去廚房拿菜刀把伊母親砍死
      ，後來伊母親有下跪，她就跪在書桌跟書櫥形成的夾角那
      邊見等語（見本院卷第36至38頁）相符。證人丙○○證述
      證人甲○○受被告推撞跌坐於客廳書櫥與書桌形成之夾角
      後，其因擔心被告再繼續毆打證人甲○○，乃以雙手抱住
      被告之左手臂，此時被告為使證人丙○○放手，乃以前開
      加害生命之言語恐嚇證人丙○○；證人甲○○就被告恐嚇
      證人丙○○之言語，雖證述當時昏昏沈沈記不清楚，惟仍
      記得證人丙○○當時有拉被告，被告有制止證人丙○○之
      情景，參以被告當時在盛怒之下，證人丙○○又出面護母
      ，被告出言恫嚇證人丙○○，亦不悖常情。另證人甲○○
      及丙○○均證述當時被告為強迫證人甲○○下跪，有以：
      如不下跪的話，就要拿菜刀砍死妳等言語恐嚇證人甲○○
      ，致證人甲○○因而下跪。再參以被告於本院審理時供稱
      ：伊當時很生氣，罵甲○○，有對甲○○吼叫，有罵她不
      要臉的女人，因為她愧對伊的祖先，甲○○只有跪一下子
      等語（見本院卷第11頁），已坦承當時對證人甲○○吼叫
      、怒罵，證人甲○○當時確有下跪。而衡諸常情，被告當
      時懷疑證人甲○○外遇，證人甲○○復堅決否認，被告在
      此盛怒之情況下，怒罵證人甲○○、以前開言語恐嚇證人
      甲○○，致證人甲○○受此脅迫心生畏懼而下跪，亦與常
      情相符。是被告辯稱：未恐嚇甲○○，甲○○亦未下跪云
      云，不足採信。
（三）綜上所述，被告所辯，要屬事後卸責飾詞，不足採信，本
      件事證明確，被告犯行均堪認定。
三、核被告所為，就傷害證人甲○○之身體部分，係犯刑法第27
    7條第1項之傷害罪；就以加害生命之事恐嚇證人丙○○，使
    其心生畏懼，致生危害於生命安全部分，係犯刑法第305 條
    之恐嚇危害安全罪；就以加害生命、身體之事恐嚇證人甲○○，使其心生畏懼，致生危害於生命、身體安全，並以此脅
    迫方式，使證人甲○○下跪而行無義務之事部分，係犯刑法
    第305條恐嚇危害安全罪、第304條之強制罪。被告先後恐嚇
    證人丙○○、甲○○，時間緊接，所犯係構成要件相同之罪
    名，顯係基於概括之犯意反覆為之，為連續犯，依刑法第56
    條之規定，應從其中情節較重之以加害生命、身體之事恐嚇
    證人甲○○之恐嚇罪。又對證人甲○○所犯強制罪與上開連
    續恐嚇危害安全罪間，有方法、結果之牽連關係，為牽連犯
    ，依刑法第55條規定，應從一重之強制罪處斷。所犯上開傷
    害罪及強制罪2罪，犯意各別，行為互殊，應予分論併罰。
    被告所犯前開強制罪部分，業據公訴人於起訴書之犯罪事實
    欄內載明，僅於證據並所犯法條欄內漏列該部分所犯法條而
    已，應認業已起訴，本院自應一併審理；另對證人丙○○恐
    嚇犯行，與前開對證人甲○○所犯恐嚇危害安全罪間，有連
    續犯之裁判上一罪關係，為起訴效力所及，本院自亦應一併
    審理。爰審酌被告並無前科，此有刑案資料查註紀錄表及臺
    灣高等法院被告前案紀錄表各一件在卷可稽，被告早與證人
    甲○○離婚，竟僅因證人甲○○行方不明，電話未接而懷疑
    證人甲○○有外遇等細故，即動手實施傷害，且先後出言恐
    嚇證人丙○○、甲○○，嗣並脅迫證人甲○○下跪，惡性非
    輕，其犯罪之目的、手段及被告事後雖稍有悔意，然未坦承
    全部犯行等一切情狀，分別量處如主文所示之刑，並均諭知
    易科罰金之折算標準，及定其應執行之刑，並諭知易科罰金
    之折算標準。
據上論斷，應依刑事訴訟法第299條第1項前段，刑法第277條第1
項、第304條、第305條、第55條、第41條第1項前段、第51條第5
款，罰金罰鍰提高標準條例第1條前段、第2條，判決如主文。
本案經檢察官丁○○到庭執行職務。
中    華    民    國    95    年    1     月    17     日
                  刑事第14庭  審判長法  官 楊真明
                                    法  官 劉逸成
                                    法  官 黃渙文
如不服本判決，應於送達後十日內向本院提出上訴狀（須附繕
本），上訴於臺灣高等法院臺中分院。
                                    書記官  蔡宜林
中    華    民    國    95    年    1     月    17     日
附錄論罪科刑法條全文
刑法第277條條第1項：
傷害人之身體或健康者，處三年以下有期徒刑、拘役或一千元以
罰金。
刑法第304條：
以強暴、脅迫使人行無義務之事或妨害人行使權利者，處三年以
下有期徒刑、拘役或三百元以下罰金。
前項之未遂犯罰之。
刑法第305條：
以加害生命、身體、自由、名譽、財產之事，恐嚇他人致生危害
於安全者，處二年以下有期徒刑、拘役或三百元以下罰金。


司法院資訊處製作；財團法人民間司法改革基金會備份。
